臺灣臺中地方法院民事判決
110年度訴字第740號
原      告  蘇子瑜  
訴訟代理人  洪塗生律師
複代理人    郭亦騏律師
被      告  石琪臻  
上列當事人間請求清償借款事件，本院於民國110年10月29日言
詞辯論終結，判決如下：
    主    文
被告應給付原告新臺幣1,265,000元，及其中新臺幣1,200,000元
及自民國110年1月1日起至清償日止，按年息5%計算之利息。
原告其餘之訴駁回。
訴訟費用由被告負擔。
本判決第一項於原告以新臺幣421,667元供擔保後，得假執行。
被告如以新臺幣1,265,000元為原告預供擔保後，得免為假執行
。
原告其餘假執行之聲請駁回。
    事實及理由
一、原告主張：
　㈠緣被告於民國105年12月20日向原告借款新臺幣（下同）200
    萬元，約定借款期間自105年12月20日起至109年12月20日止
    ，另有約定年利率5%之利息，原告亦已交付款項予被告，兩
    造有簽立借款契約書（下稱系爭契約書)。前揭借款期間，
    被告每月支付借款利息6,000元予原告，嗣於106年5月間清
    償80萬元，原告遂與被告合意將系爭契約書內所載借款金額
    修改為120萬元，被告並簽發同額本票為擔保，交由原告收
    受。被告於108年11月8日轉帳6,000元予原告後即未再清償
    任何款項，至今尚積欠原告借款本金120萬元，及108年11月
    9日起至109年12月8日止，兩造所約定之13期借款息65,000
    元(120萬×5%/12×13=65,000），系爭契約書約定清償日為10
    9年12月20日，被告屆期未為清償，經一再催討，均置之不
    理，自應負遲延責任。準此，原告乃依系爭契約書表彰之消
    費借貸法律關係請求被告清償借款。
　㈡被告否認有向原告借貸並辯稱收取之款項係原告投資款等語
    ，然系爭契約書既已明確記載兩造間消費借貸之關係，被告
    亦為具通常社會經驗之成年人，被告撰寫系爭契約書作為借
    據，且內容記載詳盡，嗣後又簽立本票交予原告收執，當係
    向原告借款無訛，原告並否認有投資不動產請被告幫原告出
    錢以作為清償借款一事，被告應為其抗辯之事實舉證證明之
    。
　㈢訴之聲明：⒈被告應給付原告1,265,000元，及其中1,200,000
    元自民國109年12月21日起至清償日止，按年息5%計算之遲
    延利息。⒉原告願供擔保，請准為假執行之宣告。
二、被告抗辯：
    系爭契約書是伊寫的，原告匯款給伊也沒錯，本票也是伊簽
    發的，惟否認兩造之間係借貸關係，系爭款項係投資款，原
    告透過伊把投資的款項匯給訴外人李郡庭等人，會簽系爭契
    約及本票均是原告要伊寫的，認為如此原告才有保障，每月
    固定匯款6,000元是投資的分紅。另原告有找伊去投資不動
    產，投資不動產的錢也是伊幫原告付的，算是清償原告的錢
    。並聲明：⒈原告之訴駁回。⒉如受不利判決，願供擔保請准
    免予假執行。
三、本院之判斷：
　㈠原告主張：被告向原告借款200萬元，約定借款期間自105年1
    2月20日起至109年12月20日止，另有約定年利率5%之利息，
    兩造有簽立借款契約書，原告亦已交付款項予被告，前揭借
    款期間，被告每月支付借款利息6,000元予原告，嗣於106年
    5月間清償80萬元，原告遂與被告合意將系爭契約書內所載
    借款金額修改為120萬元，被告並簽發同額本票為擔保，交
    由原告收受等事實，業據其提出系爭契約書、匯款單據翻拍
    照片、被告簽發交與原告收受之本票等件在卷可稽（見本院
    卷第17-21頁），且被告自認確有簽立借款契約書及本票（
    見本院卷第43-44頁），是原告主張之事實堪信為真實。　
    　　
　㈡按稱消費借貸者，謂當事人一方移轉金錢或其他代替物之所
    有權於他方，而約定他方以種類、品質、數量相同之物返還
    之契約。又借用人應於約定期限內，返還與借用物種類、品
    質、數量相同之物。民法第474條第1項、第478條前段分別
    定有明文。次按當事人主張有金錢借貸關係存在，須就其發
    生所須具備之特別要件即金錢之交付及借貸意思表示互相一
    致負舉證之責任（最高法院103年度臺上字第2606號判決意
    旨參照）。又原告對於自己主張之事實已盡證明之責後，被
    告對其主張，如抗辯其不實並提出反對之主張者，則被告對
    其反對之主張，亦應負證明之責，此為舉證責任分擔之原則
    （最高法院18年上字第2855號判例參照）。經查：
  ⒈本件原告即貸與人既已證明兩造間有消費借貸關係存在者，
    已如前述，則被告抗辯兩造間非消費借貸關係，而係原告透
    過被告去投資之投資款，另抗辯被告替原告投資預售屋已出
    資之款項做為清償，依前開說明，即轉由被告即借款人負證
    明之責。
  ⒉系爭契約書既已明確記載兩造間消費借貸之關係，被告亦為
    具通常社會經驗之成年人，被告撰寫系爭契約書作為借據，
    且內容記載詳盡，嗣後又簽立本票交予原告收執，當係向原
    告借款無訛。被告提出LINE對話截圖（見本院卷第83頁），
    然觀諸該截圖內容，無顯示對話日期，無原告及被告之人像
    稱謂，僅有記載日期、帳號號碼、金額數字、工程款等語，
    原告並未發話表示有請被告為其投資一事，亦未見兩造有發
    話用以抵償被告積欠原告借款之合意。
　⒊被告雖又提出中國信託商業銀行106年5月5日匯款申請書、存
    款交易明細表及LINE之對話紀錄及LINE記事本之截圖為證(
    見本院卷第81-137頁、第141-193頁、第255-257頁)。就中
    國信託商業銀行106年5月5日匯款申請書部分，被告抗辯是
    原告要買房子，叫伊代為支付購屋款項抵償借款。然經本院
    查詢上開匯款申請書匯款對象，國泰世華銀行表示該帳戶為
    該行基於信託關係，為委託人唐廷照、鴻邑建設有限公司（
    案名：晴山居）開立之預售屋價金信託專戶，有該行110年1
    0月18日國世信字第1100000275號函附卷可按（見本院卷第2
    45頁）。故被告匯款之帳戶雖為預售屋信託帳戶，但並非原
    告委託開立，被告抗辯為原告支付房款，亦與卷內證據不符
    。另觀被告提出原告購屋之購屋證明單之LINE記事本截圖（
    見本院卷第257頁），及被告與sin-tin之LINE對話紀錄（見
    本院卷第255頁）：「子瑜姐姐的部分，郡庭自行處理。麻
    煩師姐帶著舊的支票、本票、借據到律師事務所簽立新的合
    約書，合約日期比照林XX。若是師姐不能接受，就麻煩師姐
    交由法院裁定，保障師姐也保障郡庭。..」等語，語焉不詳
    ，究竟是什麼事情要處理？是否就是本件之匯款？均不明確
    ，無從認定兩造間有投資或有清償合意之情事。其餘匯款部
    分，被告雖抗辯是原告要求其匯款給原告或他人，但被告提
    出者為其自身帳戶之存款交易明細表，匯款對象只有記載帳
    號，是否為原告無從知悉，被告也未能提出任何證據證明原
    告要求其代為支付款項給他人以抵償欠款或作為投資款，尚
    無法證明被告抗辯之匯款確實為替原告支出之投資款或依原
    告指示匯款。
  ⒋由上所述，原告已經證明兩造確有借貸關係，被告既無法證
    明兩造間就系爭款項係屬投資款而非消費借貸之法律關係，
    亦無法證明被告替原告投資購屋，被告匯款可以用以清償欠
    款之合意，揆諸前揭說明，被告既未盡其舉證責任，被告前
    開之抗辯，殊乏憑據，自非可採，應認兩造確有消費借貸之
    法律關係。
　㈢依系爭契約書約定，清償日為109年12月20日，於本件言詞辯
    論終結時期限已經屆滿，原告得依消費借貸法律關係請求被
    告返還借款1,200,000元。又依系爭契約書，兩造約定利息
    為年利率5%，原告主張被告自108年11月後未依約給付，被
    告亦未能證明有給付利息，原告請求給付108年12月至109年
    12月共13個月之利息，即屬有據。此部分利息即為65,000元
    （1,200,000×5%÷12×13＝65,000）。原告另請求自109年12月
    21起以年息5%之利息，然上開65,000已經計算至109年12月
    並經本院准許，則109年12月21日至109年12月31日之利息不
    能重複請求，故原告僅能請求自110年1月1日起算之利息，
    超過部分應予駁回。
四、綜上所述，原告依消費借貸之法律關係，請求被告給付原告
    1,265,000元，及其中1,200,000元自110年1月1日起至清償
    日止，按年息5%計算之利息，洵屬正當，應予准許，超過部
    分為無理由，應予駁回。
五、兩造均陳明願供擔保，分別為假執行及免為假執行之聲請，
    就原告勝訴部分核無不合，爰依民事訴訟法第390條第2項、
    第392條第2項規定，各酌定相當擔保金額准許之。至原告敗
    訴部分，其假執行之聲請即失所附麗，應併予駁回。
六、本件事證已臻明確，兩造其餘攻擊防禦方法及證據，核與判
    決之結果不生影響，爰不一一論列，併此敘明。　
七、訴訟費用負擔之依據：民事訴訟法第79條（本件原告除數日
    之利息外全部勝訴，本院酌量情形，認訴訟費用應由被告負
    擔）。
中　　華　　民　　國　　110 　年　　11　　月　　19　　日
               民事第五庭  法  官  王奕勛
以上正本係照原本作成。
如對本判決上訴，須於判決送達後20日內向本院提出上訴狀。如
委任律師提起上訴者，應一併繳納上訴審裁判費。
中　　華　　民　　國　　110 　年　　11　　月　　19　　日
                            書記官  高偉庭